【裁判字號】    97,訴,1870
【裁判日期】    971031
【裁判案由】    毒品危害防制條例
【裁判全文】
臺灣臺北地方法院刑事判決      九十七年度訴字第一八七○號
公  訴  人  臺灣臺北地方法院檢察署檢察官
被      告  甲○○
上列被告因違反毒品危害防制條例案件，經檢察官提起公訴（九
十七年度毒偵字第二八一三號），嗣被告於準備程序中就被訴事
實為有罪之陳述，經告以簡式審判之旨，並聽取當事人之意見後
，經本院合議庭裁定以簡式審判程序審理，本院判決如下：
    主  文
甲○○施用第一級毒品，累犯，處有期徒刑壹年。扣案注射針筒
貳支均沒收之。
    事  實
一、甲○○於民國八十九年間因施用毒品案件，經本院以八十九
    年度毒聲字第一七九六號裁定送觀察、勒戒後，認有繼續施
    用毒品傾向，經本院以八十九年度毒聲字第一九八一號裁定
    令入戒治處所施以強制戒治，並經臺灣高等法院以八十九年
    度毒抗字第八七七號駁回抗告確定，嗣經強制戒治後，因成
    效經評定為合格，認無繼續戒治之必要，由本院以九十年度
    毒聲字第八○○號裁定停止戒治，所餘期間付保護管束，於
    九十年八月十八日期滿未經撤銷停止戒治，視為強制戒治期
    滿，並由臺灣臺北地方法院檢察署檢察官以九十年度戒毒偵
    字第二○三號為不起訴處分確定，又於九十五年間因施用毒
    品案件，經本院以九十五年度訴字第一二四八號判處有期徒
    刑十月確定，另犯竊盜罪，經本院以九十五年度易字第七四
    一號判處有期徒刑四月確定，上開二罪，嗣依中華民國九十
    六年罪犯減刑條例各減為有期徒刑五月、二月，於九十六年
    七月十五日縮刑期滿執行完畢，猶不知悔改，竟基於施用第
    一級毒品海洛因之犯意，於九十七年八月十四日下午一時許
    ，在其臺北縣新店市○○路○段七十四巷八之一號三樓住處
    ，以將海洛因摻食鹽水置入針筒內注射之方式，施用第一級
    毒品海洛因一次，嗣於同日下午二時許，在上址為警持本院
    核發之搜索票搜索查獲，並扣得其所有且供施用毒品所用之
    注射針筒二支，為警採尿送驗後，查悉上情。
二、案經臺北市政府警察局大安分局報請臺灣臺北地方法院檢察
    署檢察官偵查起訴。嗣經本院合議庭裁定改以簡式審判程序
    審理。
    理  由
一、訊據被告甲○○對於上揭事實供認不諱（見本院卷第三十四
    頁反面），且：
  (一)被告於九十七年八月十四日為警查獲後所採集之尿液經送臺
    灣尖端先進生技醫藥股份有限公司以氣相層析質譜儀分析法
    確認檢驗後，確呈嗎啡、可待因陽性反應，有該公司於同年
    月二十二日所出具之濫用藥物檢驗報告在卷可稽（見臺灣臺
    北地方法院檢察署九十七年度毒偵字第二八一三號偵查卷第
    五十頁），並有注射針筒二支扣案可資佐證，足見被告任意
    性自白，核與事實相符，應堪採信。
  (二)按毒品危害防制條例於九十二年七月九日修正公布，自九十
    三年一月九日施行，刪除二犯及三犯之規定，一改修法前繁
    雜之處遇程序，並認施用毒品者係屬病患性犯人，以觀察、
    勒戒戒除其身癮，並以強制戒治去除其心癮。其中第二十條
    、第二十三條將施用毒品之刑事處遇程序，區分為「初犯」
    及「五年內再犯」、「五年後再犯」。依其立法理由之說明
    ：「初犯」，經觀察、勒戒或強制戒治後，應為不起訴處分
    或不付審理之裁定；經觀察、勒戒或強制戒治執行完畢釋放
    後，「五年內再犯」者，因其再犯率甚高，原實施之觀察、
    勒戒及強制戒治既已無法收其實效，爰依法追訴或裁定交付
    審理。至觀察、勒戒或強制戒治執行完畢釋放後，「五年後
    再犯」者，前所實施之觀察、勒戒或強制戒治已足以遮斷其
    施用毒品之毒癮，為期自新及協助其斷除毒癮，仍適用「初
    犯」規定，先經觀察、勒戒或強制戒治之程序。從而依該次
    修正後之規定，僅限於「初犯」及「五年後再犯」二種情形
    ，始應先經觀察、勒戒或強制戒治之程序。倘被告於五年內
    已再犯，經依法追訴處罰，縱其第三次（或第三次以上）再
    度施用毒品之時間，在初犯或前次再犯經觀察、勒戒或強制
    戒治執行完畢釋放五年以後，已不合於「五年後再犯」之規
    定，且因已於「五年內再犯」，顯見其再犯率甚高，原實施
    觀察、勒戒或強制戒治，已無法收其實效，即應依該條例第
    十條處罰（最高法院九十六年度臺非字第一一九號判決參照
    ）。被告於八十九年間因施用毒品案件，經本院以八十九年
    度毒聲字第一七九六號裁定送觀察、勒戒後，認有繼續施用
    毒品傾向，經本院以八十九年度毒聲字第一九八一號裁定令
    入戒治處所施以強制戒治，並經臺灣高等法院以八十九年度
    毒抗字第八七七號駁回抗告確定，嗣經強制戒治後，因成效
    經評定為合格，認無繼續戒治之必要，由本院以九十年度毒
    聲字第八○○號裁定停止戒治，所餘期間付保護管束，於九
    十年八月十八日期滿未經撤銷停止戒治，視為強制戒治期滿
    ，並由臺灣臺北地方法院檢察署檢察官以九十年度戒毒偵字
    第二○三號為不起訴處分確定，又於九十五年間因施用毒品
    案件，經本院以九十五年度訴字第一二四八號判處有期徒刑
    十月確定，再於九十六年間因施用毒品案件，經本院以九十
    七年度訴字第二八七號判處有期徒刑十月確定，復於九十七
    年間因施用毒品案件，經本院以九十七年度訴字第七六八號
    判處有期徒刑十月，嗣經臺灣高等法院以九十七年度上訴字
    第三四四○號駁回上訴確定，有臺灣高等法院被告前案紀錄
    表存卷足參（見本院卷第四頁至第十五頁），被告前犯施用
    毒品罪，經強制戒治執行完畢釋放後，五年內既已再犯施用
    毒品罪，並經依法追訴處罰，縱本次施用毒品之時間，係在
    前次犯施用毒品罪經強制戒治執行完畢釋放五年以後，仍與
    「五年後再犯」有別，應無毒品危害防制條例第二十條第三
    項「依前項規定為觀察、勒戒或強制戒治執行完畢釋放後，
    五年後再犯第十條之罪者，適用本條前二項之規定」之適用
    ，自應依法追訴審判。
  (三)綜上所述，本案事證明確，被告施用第一級毒品犯行，洵堪
    認定，應予依法論科。
二、按海洛因屬毒品危害防制條例第二條第二項第一款所規範之
    第一級毒品，不得施用、持有。核被告所為，係犯毒品危害
    防制條例第十條第一項施用第一級毒品罪。其持有海洛因之
    低度行為，為施用海洛因之高度行為所吸收，不另論罪。被
    告於九十五年間因施用毒品案件，經本院以九十五年度訴字
    第一二四八號判處有期徒刑十月確定，另犯竊盜罪，經本院
    以九十五年度易字第七四一號判處有期徒刑四月確定，上開
    二罪，嗣依中華民國九十六年罪犯減刑條例各減為有期徒刑
    五月、二月，於九十六年七月十五日縮刑期滿執行完畢，有
    臺灣高等法院被告前案紀錄表在卷可按（見本院卷第四頁至
    第十五頁），其前受徒刑之執行完畢，五年以內故意再犯本
    案有期徒刑以上之罪，為累犯，應依刑法第四十七條第一項
    之規定加重其刑。爰審酌被告前經觀察、勒戒、強制戒治及
    法院判刑後，猶未戒除施用毒品惡習，一再施用毒品，惟其
    犯罪後坦承犯行，所為係戕害個人身體健康，及其犯罪之動
    機、目的、手段、智識程度、生活狀況等一切情狀，量處如
    主文所示之刑。扣案注射針筒二支，係供被告施用海洛因所
    用，且為被告所有，此據被告供承在卷（見本院卷第三十四
    頁反面），爰依刑法第三十八條第一項第二款之規定宣告沒
    收。
據上論斷，應依刑事訴訟法第二百七十三條之一第一項、第二百
九十九條第一項前段，毒品危害防制條例第十條第一項，刑法第
十一條前段、第四十七條第一項、第三十八條第一項第二款，判
決如主文。
本案經檢察官楊冀華到庭執行職務
中    華    民    國  九十七  年    十    月  三十一  日
                          臺灣臺北地方法院刑事第七庭
                              法      官  孫萍萍
以上正本證明與原本無異。
如不服本判決，應於判決送達後十日內，向本院提出上訴狀。
                              書  記  官  林義盛
中    華    民    國  九十七  年    十    月  三十一  日
附錄本案論罪科刑法條全文：
毒品危害防制條例第十條
施用第一級毒品者，處六月以上五年以下有期徒刑。
施用第二級毒品者，處三年以下有期徒刑。


司法院資訊處製作；財團法人民間司法改革基金會備份。
